【裁判字號】    95,交聲,1014
【裁判日期】    951106
【裁判案由】    違反道路交通管理處罰條例聲明異議
【裁判全文】
臺灣臺北地方法院交通事件裁定        95年度交聲字第1014號
異  議  人
即受處分人  遠銀國際租賃股份有限公司
代  表  人  甲○○  址同上
代  理  人  乙○○
上列異議人即受處分人因違反道路交通管理處罰條例案件，對於
臺北市交通事件裁決所民國95年10月20日所為處分（原處分案號
：北市裁二字第裁22-CG0000000號）聲明異議，本院裁定如下：
    主  文
異議駁回。
    理  由
一、按汽車駕駛人，行車速度，超過規定之最高時速，除有第四
    十三條第一項第二款行車速度超過規定之最高時速60公里以
    上情形外，處新臺幣（下同）1 千2 百元以上2 千4 百元以
    下罰鍰，道路交通管理處罰條例第四十條定有明文。再按逕
    行舉發者，應按已查明之資料填註車牌號碼、車輛種類、車
    主姓名及地址，並於通知單上方空白處加註逕行舉發之文字
    後，由舉發機關送達被通知人；道路交通管理處罰條例之處
    罰，受舉發違反道路交通管理事件之受處罰人，認為受舉發
    之違規行為應歸責他人者，應於舉發違反道路交通管理事件
    通知單應到案日期前，檢附相關證據及應歸責人相關證明文
    件，向處罰機關告知應歸責人，處罰機關應即另行通知應歸
    責人到案依法處罰。逾期未依規定辦理者，仍依道路交通管
    理處罰條例各該違反條款規定處罰，違反道路交通管理事件
    統一裁罰基準及處理細則第十一條第一項第四款及道路交通
    管理處罰條例第八十五條第一項亦定之甚明。
二、本件異議人即受處分人所有之車牌號碼4717-KQ 號自用小客
    貨車於95年8 月4 日上午7 時48分許，行經臺北縣新莊市○
    ○路○ 段169 號路段時，以時速72公里超速行駛（該路段速
    限50公里），因而為該路段固定式微電腦闖紅燈暨自動測速
    照相儀器拍攝採證，經臺北縣政府警察局交通隊小隊長蔡澄
    潭認證後，以受處分人有違反上揭道路交通管理處罰條例第
    四十條規定之行為，逕行舉發。嗣受處分人並未依上開道路
    交通管理處罰條例第八十五條第一項規定聲請轉責，且於應
    到案日期前繳納罰緩1 千8 百元，惟仍提出申訴；經原處分
    機關函請舉發單位調查結果，仍認受處分人所有上開車輛確
    有前開違規事實，原處分機關乃依前揭道路交通管理處罰條
    例第四十條及違反道路交通管理事件統一裁罰基準表規定，
    裁處受處分人罰鍰1 千8 百元。
三、訊據受處分人並不否認其所有上揭車輛曾於上述時、地超速
    行駛，然辯稱：新莊市○○路○○路段連續有2 支固定桿測
    速照相器，雖第1 支固定桿測速照相器前方1 百60公尺處設
    有測速警告牌，惟第2 支固定桿測速照相器前方並未設置任
    何測速警告牌，而2 支固定桿測速照相器相距3 百70公尺，
    已超過法定應於固定測速照相器前方1 百公尺處設置明顯標
    示之規定；且由該路段嗣已於10月3 日在第2 支測速照相器
    前方加設「前有測速照相」之告示，顯見本件舉發應屬無效
    云云。按汽車駕駛人行車速度超過規定之最高速限，經採用
    固定科學儀器取得證據資料證明者，於一般道路須至少於1
    百公尺前，明顯標示之，道路交通管理處罰條例第七條之二
    第三項固定有明文；然衡其立法用意，不外表明科處違規人
    行政裁罰之終極目的乃在敦促駕駛人依行車速限駕駛，是以
    科學儀器採證，應由主管機關在顯明處告示，用以提醒駕駛
    人依道路限速行駛，以期在駕駛人避免受罰之心理下，達到
    依行車速限駕駛進而維護行車安全之最大效益，尚非謂如有
    違反，駕駛人超速行駛之違規行為即應不罰，應甚明確。再
    者，前開規定僅規範以固定科學儀器取證時，最短應在1 百
    公尺前明顯標示之，至於該標示與固定科學採證儀器間之最
    遠距離若干？又得否連續設置科學採證儀器，法尚無明文，
    從而，自得委諸主管機關視具體情況而為設置。經查，本件
    路段既已在固定測速照相器前方設有測速警告牌，縱該警告
    牌距離第2 支固定桿測速照相器長達5 百30公尺，揆諸前揭
    說明，仍難指為違法，更無以解免受處分人違規之責，實甚
    顯明，受處分人上揭所辯，尚無可採。
四、綜上，受處分人所有之前開自用小客貨車確有上述違規事實
    ，已堪認定。至違反該條例第四十條規定，本應依同條例第
    六十三條第一項第一款規定，記違規點數1 點，然自同條第
    三項規定足以推知，所謂「記點」，僅對自然人始有意義，
    本件受處分人係法人，即不得為記點處分。原處分機關本此
    ，依道路交通管理處罰條例第四十條及違反道路交通管理事
    件統一裁罰基準表之規定，裁處受處分人罰鍰1 千8 百元，
    並無違誤，本件異議應予駁回。
據上論斷，應依道路交通案件處理辦法第十九條，裁定如主文。
中    華    民    國    95    年    11    月    6     日
                          交通法庭
                              法  官  王幸華
以上正本證明與原本無異
如不服本裁定應於送達後5日內向本院提出抗告狀
                              書記官  陳泰寧
中    華    民    國    95    年    11    月    7     日


司法院資訊處製作；財團法人民間司法改革基金會備份。
